臺灣彰化地方法院刑事判決　　　　　　　96年度訴字第2584號
公　訴　人　臺灣彰化地方法院檢察署檢察官
被　　　告　甲○○
　　　　　　　　　　（現另案於臺灣彰化監獄執行中）
上列被告因違反毒品危害防制條例案件，經檢察官提起公訴（96
年度毒偵字第5472號、5473號），本院合議庭裁定由受命法官獨
任進行簡式審判程序，茲判決如下：
    主  文
甲○○施用第一級毒品，累犯，處有期徒刑捌月；扣案之第一級
毒品海洛因壹包（淨重零點零捌公克）沒收銷燬之。又施用第一
級毒品，累犯，處有期徒刑捌月。應執行有期徒刑壹年月。
    犯罪事實
一、甲○○前曾於民國（以下同）92年間，因違反毒品危害防制
    條例案件，經本院於92年7月30日以92年度訴字第885號刑事
    判決分別判處有期徒刑9月、3月，定應執行刑有期徒刑10月
    ，於92年8月14日確定；又於92年間，因竊盜、收受贓物案
    件，經同上法院於92年8月13日以92年度易字第919號刑事判
    決分別判處有期徒刑1年4月、2月，定應執行刑有期徒刑1年
    4月，於92年9月15日確定，上揭4罪經本院裁定應執行刑有
    期徒刑2年1月確定，於93年1月9日入監執行，於94年12月31
    日因縮刑期滿執行完畢（指揮書執行完畢日期為95年1月16
    日，羈押折抵23日，累進縮刑16日）。又其前曾於87年間，
    因施用毒品案件，經本院以87年度毒聲字第13號裁定送勒戒
    處所觀察、勒戒後，認有繼續施用毒品之傾向，經本院以87
    年度毒聲字第13號裁定令入戒治處所施以強制戒治，經抗告
    由臺灣高等法院臺中分院以87年度毒抗字第472號裁定駁回
    抗告確定，執行強制戒治後，復經本院以87年度毒聲字第
    2002號裁定停止戒治，期間付保護管束，後再因違反保護管
    束情節重大，經本院以88年度毒聲字第2820號裁定撤銷停止
    戒治令入戒治處所施以強制戒治，迄89年6月3日強制戒治期
    滿釋放，由臺灣彰化地方法院檢察署檢察官於92年2月10日
    以92年度戒毒偵字第97、98號為不起訴處分確定。於上揭強
    制戒治執行完畢釋放後5年內之92年間，再因施用毒品案件
    ，經本院以92年度毒聲字第1273號裁定令入戒治處所施以強
    制戒治，惟於93年1月9日施行之新修正毒品危害防制條例第
    35條第1項規定，強制戒治中之案件，適用修正後之規定，
    該強制戒治另由臺灣彰化地方法院檢察署檢察官以92年度戒
    執2字第458號法律修正行政報結，未繼續執行強制戒治，且
    提起公訴，經同上法院於92年7月30日以92年度訴字第885
    號刑事判決分別判處有期徒刑9月、3月，定應執行刑有期徒
    刑10月，並於92年8月14日確定（即上述有罪確定判決並執
    行完畢部分）。詎其猶不知警惕，明知海洛因業經公告為毒
    品危害防制條例第2條第2項第1款所列管之第1級毒品，不得
    非法持有、施用，於上揭強制戒治執行完畢釋放，暨於92年
    間再犯施用毒品案件，經法院判處罪刑確定後，5年內，復
    分別基於施用第1級毒品海洛因之犯意，先於96年5月16日中
    午12時許，在彰化縣花壇鄉○○路旁某處，以將海洛因摻水
    置入針筒內再注射身體之方式，施用第一級毒品海洛因一次
    ；復於96年6月14日15時許，在彰化縣花壇鄉○○街「延長
    宮」之廁所，以相同之施用方式，施用第一級毒品海洛因一
    次。嗣先於96年5月16日中午12時45分許，在彰化縣花壇鄉
    ○○村○○街242 巷產業道路旁，因形跡可疑而為警盤查查
    獲，並扣得第一級毒品海洛因1包（淨重零點零八公克）；
    復於96年6月17日23 時50分許，在彰化縣花壇鄉○○村○○
    路○段795巷142號前，因形跡可疑而為警查獲。上揭2次查獲
    後經採集其尿液送驗，結果均呈嗎啡及可待因陽性反應，始
    悉上情。
二、案經彰化縣警察局員林分局及彰化分局報請臺灣彰化地方法
    院檢察署檢察官偵查起訴。
    理  由
一、本案被告甲○○所犯係死刑、無期徒刑、最輕本刑為3年以
    上有期徒刑以外之罪，其於準備程序就前揭被訴事實為有罪
    之陳述，經受命法官告知簡式審判程序之旨，並聽取其與公
    訴人之意見後，本院認無不得或不宜改依簡式審判程序進行
    之處，爰依刑事訴訟法第273 條之1 第1 項、第284 條之1
    ，裁定本案由受命法官獨任進行簡式審判程序，合先敘明。
    證據並所犯法條
二、上揭犯罪事實，業經被告甲○○於警詢、偵訊及本院審理中
    均自白不諱，且其二次到案後為警所採集之尿液，經送檢驗
    結果，均呈嗎啡及可待因陽性反應，此有尿液代號與真實姓
    名對照認證單及詮昕科技股份有限公司出具之濫用藥物尿液
    檢驗報告各一紙附卷可稽，另參以第一次查獲時當場扣得之
    第一級毒品海洛因1包（淨重0.08公克，有法務部調查局鑑
    定報告附卷足憑）觀之，足認其自白與事實相符，其上揭犯
    行應堪認定。
三、再者施用第1、2級毒品為犯罪行為，毒品危害防制條例第10
    條定有處罰明文。故施用第1、2級毒品者，依上開規定本應
    科以刑罰。惟基於刑事政策，對合於一定條件之施用者，則
    依同條例第20條、第23條之規定，施以觀察、勒戒及強制戒
    治之保安處分。毒品危害防制條例於92年7月9日修正公布，
    自93年1月9日施行，其中第20條、第23條將施用毒品之刑事
    處遇程序，區分為「初犯」及「5 年內再犯」、「5年後再
    犯」。依其立法理由之說明：「初犯」，經觀察、勒戒或強
    制戒治後，應為不起訴處分或不付審理之裁定；經觀察、勒
    戒或強制戒治執行完畢釋放後，「5年內再犯」者，因其再
    犯率甚高，原實施之觀察、勒戒及強制戒治既已無法收其實
    效，爰依法追訴或裁定交付審理。至於經觀察、勒戒或強制
    戒治執行完畢釋放後，「5年後再犯」者，前所實施之觀察
    、勒戒或強制戒治已足以遮斷其施用毒品之毒癮，為期自新
    及協助其斷除毒癮，仍適用「初犯」規定，先經觀察、勒戒
    或強制戒治之程序。從而依修正後之規定，僅限於「初犯」
    及「5年後再犯」2種情形，始應先經觀察、勒戒或強制戒治
    程序。倘被告於5年內已再犯，經依法追訴處罰，縱其第3次
    （或第3次以上）再度施用毒品之時間，在初犯經觀察、勒
    戒或強制戒治執行完畢釋放5年以後，已不合於「5年後再犯
    」之規定，且因已於「5年內再犯」，顯見其再犯率甚高，
    原實施觀察、勒戒或強制戒治，已無法收其實效，即應依該
    條例第10條處罰（最高法院95年度第7次刑事庭會議決議要
    旨參照）。經查：被告前曾於87年間，因施用毒品案件，經
    同上法院以87年度毒聲字第13號裁定送勒戒處所觀察、勒戒
    後，認有繼續施用毒品之傾向，經本院以87年度毒聲字第13
    號裁定令入戒治處所施以強制戒治，經抗告由台灣高等法院
    台中分院以87年度毒抗字第472號裁定駁回抗告確定，執行
    強制戒治後，復經本院以87年度毒聲字第2002號裁定停止戒
    治，期間付保護管束，後再因違反保護管束情節重大，經同
    上法院以88年度毒聲字第2820號裁定撤銷停止戒治令入戒治
    處所施以強制戒治，於89年6月3日強制戒治執行完畢釋放，
    由臺灣彰化地方法院檢察署檢察官於92年2月10日以92年度
    戒毒偵字第97、98號為不起訴處分確定。於上揭強制戒治執
    行完畢釋放後5年內之92年間，再因施用毒品案件，經本院
    以92年度毒聲字第1273號裁定令入戒治處所施以強制戒治，
    惟於93年1月9日施行之新修正毒品危害防制條例第35條第1
    項規定，強制戒治中之案件，適用修正後之規定，該強制戒
    治另由臺灣彰化地方法院檢察署檢察官以92年度戒執2字第
    458 號法律修正行政報結，未繼續執行強制戒治，且提起公
    訴，經同上法院於92年7月30日以92年度訴字第885號刑事判
    決分別判處有期徒刑9月、3月，定應執行刑有期徒刑10月，
    並於92年8月14日確定等事實部分，有臺灣高等法院被告全
    國前案紀錄表、臺灣彰化地方法院檢察署刑案資料查註紀錄
    表各1件附卷可參。被告前既曾因施用毒品案件，經強制戒
    治後，於上開強制戒治執行完畢釋放，暨犯施用毒品罪，經
    法院判處罪刑確定，5年內，於上開犯罪事實欄所載之時間
    ，再度施用第1級毒品海洛因之犯行，即非屬毒品危害防制
    條例第20條第3項所定「5年後再犯」之情形，檢察官逕行起
    訴，要無不合。依前開說明，本案被告上開所為，係於上揭
    強制戒治執行完畢釋放，及再犯施用毒品罪，且經法院判處
    罪刑確定，5年內，再度犯毒品危害防制條例第10條第1項施
    用第1級毒品罪，自應依法予以論科。是本案事證明確，被
    告上開犯行，堪為認定。
三、按海洛因為毒品危害防制條例第2條第2項第1款所明定之第1
    級毒品。故核被告上開所為，均係犯同條例第10條第1項之
    施用第1級毒品罪，被告持有第1級毒品進而施用，持有之低
    度行為為嗣後施用之高度行為所吸收，不另論持有毒品之罪
    。其所犯上開二次施用海洛因犯行間，犯意各別、行為互異
    ，應分論併罰。次查被告前曾於92年間，因違反毒品危害防
    制條例案件，經本院於92年7月30日以92年度訴字第885號刑
    事判決分別判處有期徒刑9月、3月，定應執行刑有期徒刑10
    月，於92年8月14日確定；又於92年間，因竊盜、收受贓物
    案件，經同上法院於92年8月13日以92年度易字第919號刑事
    判決分別判處有期徒刑1年4月、2月，定應執行刑有期徒刑1
    年4月，於92年9月15日確定，上揭4罪經聲請本院裁定應執
    行有期徒刑2年1月確定，於93年1月9日入監執行，於94年12
    月31日因縮刑期滿執行完畢（指揮書執行完畢日期為95年1
    月16日，羈押折抵23日，累進縮刑16日）之事實，有臺灣高
    等法院被告前案紀錄表、臺灣彰化地方法院檢察署刑案資料
    查註紀錄表各1件存卷可考，其於有期徒刑之執行完畢，5年
    之內，故意再犯本案有期徒刑以上之二罪，均為累犯，應依
    刑法第47條第1項之規定加重其刑。爰審酌被告前已有施用
    毒品經施以觀察、勒戒、暨判處有期徒刑之紀錄，再犯本件
    施用毒品罪，顯見上開施以觀察、勒戒，暨科處有期徒刑之
    判決，仍未能使其斷除毒癮，被告亦顯見無戒除毒品之信念
    ，無視於國家機關對於毒品之禁絕，惡性非輕，惟念其於犯
    後坦承犯行，態度良好，尚知所悔誤等一切情狀，分別量處
    如主文所示之刑，資以懲儆。
四、扣案之第一級毒品海洛因一包（淨重零點零八公克），為查
    獲之毒品，應依毒品危害防制條例第18條第1項之規定，沒
    收銷燬之。
據上論斷，應依刑事訴訟法第273條之1第1項、第299條第1項前
段，毒品危害防制條例第10條第1項、第18條第1項，刑法第11條
、第47 條第1項、第51條第5款，判決如主文。
本案經檢察官陳茂榮到庭執行職務
中　　華　　民　　國　　96　　年　　12　　月　　31　　日
                  刑事第三庭      法　官  吳俊螢
以上正本證明與原本無異。
如不服本判決，應於判決送達後10日內，向本院提出上訴書狀，
上訴書狀應「敘述具體上訴理由」，並按他造當事人之人數附繕
本。「切勿逕送上級法院」。
中　　華　　民　　國　　96　　年　　12　　月　　31　　日
                                  書記官  林怡吟
【附錄本案判決論罪科刑法條全文】：
毒品危害防制條例第10條
施用第1級毒品者，處6月以上5年以下有期徒刑。
施用第2級毒品者，處3年以下有期徒刑。
